臺灣新竹地方法院民事判決　　　　　　　100年度訴字第210號
　　原　　　告　林旻保
　　被　　　告　陳加雯
上列當事人間損害賠償事件，本院於民國100 年5 月16日辯論終
結，判決如下﹕
    主  文
被告應給付原告新臺幣拾萬元。
被告不得為損害原告環境安寧之行為。
原告其餘之訴駁回。
訴訟費用由被告負擔七分之三，餘由原告負擔。
    事實及理由
壹、程序方面﹕
    本件被告經合法通知，未於最後言詞辯論期日到場，核無民
    事訴訟法第386 條所列各款情形，爰依原告之聲請，准由其
    一造辯論而為判決。
貳、實體方面﹕
一、原告方面﹕
    (一)原告起訴主張﹕被告於民國（下同）95年間遷入新竹縣湖
      口鄉○○街155 號4 樓居住，並開始養狗。惟被告所飼養
      之狗經常於晚間在地板上奔跑，且狗爪與地板摩擦發出噪
      音。原告曾多次向被告反應，請求改善，初期雖略有改善
      ，然自98年起，被告常於晚上12點到翌日清晨8 點時，放
      任飼養之狗於房內到處跑，致狗爪摩擦地面產生聲響，影
      響原告及家人之睡眠，而被告亦會不定時於前開時段，用
      腳蹬地板，造成很大聲響，經原告向被告反應均未獲置理
      。詎料被告其後更變本加厲，更於100 年1 月4 日在深夜
      以鐵槌敲打地板，並於同月17日於深夜故意在地板上跳躍
      及以鐵槌敲打地板，而發出巨響；原告一家四口因遭受被
      告前開所製造之噪音影響，每天無法安心入睡，小孩亦達
      到恐懼睡眠之程度，原告則因睡眠不足，影響平日上班之
      工作表現，且原告之家人復正接受心理治療。又原告之配
      偶即訴外人何莉敏曾因被告上開行為，而於99年11月2 日
      向新工派出所提出檢舉，被告並因此遭新竹縣政府警察局
      竹北分局以被告深夜製造噪音、妨害公共安寧，違反社會
      秩序維護法而處分被告罰款新臺幣（下同）3,000 元。是
      被告上開行為，已嚴重損害、干擾到原告之睡眠及生活安
      寧，侵害到原告之身體健康，對原告構成侵權行為。原告
      爰依侵權行為損害賠償之法律關係提起本件訴訟，並聲明
      ﹕請求被告應停止飼養狗及一切對原告環境安寧損害之行
      為，並賠償原告100萬元之精神慰撫金。
    (二)對被告抗辯所為之陳述：
      被告辯稱原告未就其主張，舉證以實其說，然依原告提出
      之錄音光碟，可知有狗亂跑或人、狗亂跑聲音或人跳動之
      聲音及疑似鐵鎚敲擊聲音，故被告前開辯稱，難謂可採。
二、被告經合法通知，無正當理由未於最後言辯論期日到場，惟
    之前到庭及所提書狀陳稱：
    (一)被告係95年間遷入新竹縣湖口鄉○○街155 號4 樓居住，
      同住之被告姊姊則於96年8 月買狗，並共同飼養之；而被
      告入住不到一個月內，經常發生家中沒人在，回到家門口
      即發現被人貼紙條，或係白天剛回家，即被按電鈴，開門
      後，則遭原告指責被告及同住之人很吵，並要求安靜等情
      事；又2 、3 個月後，原告於某晚8 時許按被告家電鈴，
      開門後，即責問被告姊姊剛剛是不是從客廳走來走去，還
      拖椅子等語（原告首次詳細講明什麼聲音太吵）。被告姊
      姊雖回以剛到家，是否是樓上之聲音，但原告對此予以否
      認，並氣沖沖地下樓，經被告姊姊陪同3 樓住戶去找5 樓
      住戶，方知因隔音問題，導致5 樓住戶打掃之聲音傳到樓
      下。幾個月後，原告及其配偶卻平均一至一個半月即輪流
      按被告家中門鈴或貼紙條等行徑，並要求11點過後（之後
      再來即要求10點過後）走路要小聲，且原告之配偶甚至曾
      暗示其及家人均能清楚聽聞洗澡水管聲、電腦椅輪子聲、
      開抽屜、洗衣機等聲音，而當時與被告及姊姊同住之兩位
      同事，因受不了樓下住戶即原告之長期騷擾，而陸續搬走
      。是被告遷入初期，原告僅反應過很吵，未曾反應被告飼
      養之狗走路等噪音，且原告亦係於99年初方為反應，故原
      告上開主張，相互矛盾，且初期既略有改善，為何原告仍
      要不斷反應？
    (二)另原告於99年初要求被告於晚上9 點後，不要發出聲音，
      甚至陳明其及家人均能聽聞狗走路之聲音，因原告前開要
      求並不合理，故被告回應「若係太吵，請去報警」等語，
      然原告卻因而懷恨在心，經常性地為一些惡作劇行為，如
      先按被告家中電鈴後即跑走、關閉被告家中瓦斯及自來水
      總開關或亂報警等情事。是本件實係原告先引起爭端，提
      出不合常理之要求，讓被告及其家人精神緊張，被告從未
      故意製造噪音，影響原告及其家人。
    (三)再者，被告所飼養之狗為迷你臘腸狗，並非大型狗，且被
      告之樓上5 樓住戶所飼養之狗，被告及其家人亦從未聽過
      有狗爪與地面磨擦之聲響；經詢問其他住戶，多數認為係
      因隔音不好，且公寓難免有些聲響，但並無3 樓住戶即原
      告上開誇張之說法。況原告及其家人既可忍受別戶整夜打
      麻將之聲音，卻無法忍受細微音量，並把所有聲音都歸咎
      係被告發出，且本棟公寓住戶中，僅有原告報警及反應吵
      鬧，其餘住戶卻無人反應，實不符常理。
    (四)被告就原告所為之主張，均否認之，原告應舉證證明，否
      則所述即不可採。況若原告前開主張為真，為何除原告以
      外之住戶，均無人反應，與常情不符。至原告雖提出新竹
      縣政府警察局竹北分局違反社會秩序維護法案件處分書為
      證，然被告已對該處分聲明異議，並由本院審理中，故該
      事件仍在審理階段中。
    (五)原告主張被告於深夜製造噪音騷擾原告之睡眠乙節，並非
      事實，且未舉證證明之，則原告是否因噪音而影響平日上
      班之工作表現，即有疑義。
    (六)綜上，兩造居住之公寓，並無特別規約限制不得飼養寵物
      ，而原告之主張亦非實情，且未舉證證明，業如前述，故
      被告既無何危害其他住戶公共安寧、環境衛生及公共安全
      之行為，且無其他住戶反應或指責，被告自無造成原告環
      境安寧損害之行為，並未對原告構成侵權行為。是原告請
      求，並無理由而請求駁回原告之訴。
三、兩造不爭執事項：
    兩造從98年起迄今，其中原告住於新竹縣湖口鄉○○街155
    號3 樓，被告則住於4 樓，且被告家中有養狗；而原告之妻
    曾於99年11月2 日以被告在深夜於家中故意製作噪音，騷擾
    原告及家人，向竹北分局報案，竹北分局並以被告深夜製造
    噪音、妨害公共安寧，以被告違反社會秩序維護法而處分被
    告罰款3,000 元，被告對該處分書不服，業已向本院竹北簡
    易庭聲明異議，目前正由本院竹北簡易庭以99年度竹北秩聲
    字第2 號事件審理中。
四、兩造爭點：
    (一)被告自98年起至100 年1 月17日止，是否多次於晚上12點
      到清晨8 點間，故意任令所養之狗的狗爪摩擦地面，以及
      在屋內亂跑，或被告自行以腳蹬地板，及在屋內以鐵鎚敲
      地板，或在屋內跳躍，以製造聲響來妨礙原告之夜間居家
      安寧？如是，被告之上開行為是否因此對原告構成侵權行
      為？
    (二)原告以被告對其構成侵權行為，請求被告賠償其精神慰撫
      金100 萬元，並請求被告應停止飼養狗，以及一切對原告
      安寧影響的行為，是否有據？如被告有對原告構成侵權行
      為，原告請求之精神慰撫金100 萬元是否過高，而應予酌
      減？酌減後之金額為何？
五、本院之判斷﹕
    (一)原告主張之事實業據提出錄音光碟、譯文、新竹縣政府警
      察局竹北分局違反社會秩序維護法處分書、東元綜合醫院
      醫療費用收據、在職證明書、診斷證明書等件為證，被告
      則否認有故意製造聲響、影響原告睡眠及住家環境安寧之
      行為。經查﹕
      1.原告之妻即訴外人何莉敏曾於99年11月2 日向新竹縣政
        府警察局竹北分局新工派出所報案三次，表示其住處樓
        上有敲地板之聲響而有妨害安寧之情事，且新竹縣政府
        警察竹北分局對被告深夜製造噪音、妨害公眾安寧之行
        為，處以罰鍰3,000 元等節，業經本院依職權調閱本院
        99年度竹北秩聲字第2 號聲明異議卷（下稱2 號聲明異
        議案），核閱屬實，復有職務報告、員警工作紀錄、新
        竹縣政府警察局指揮中心受理110 報案紀錄單、竹縣北
        警偵秩字第0990027528號處分書附卷可參。
      2.次查，與被告同住一社區，隔一棟距離之訴外人林分瑟
        ，於2 號聲明異議案證稱99年11月2 日凌晨二時許聽到
        斷斷續續、微微的扣扣扣的聲音，下樓看到155 號一樓
        至五樓僅兩造家的燈是開著的（見2 號聲明異議案100
        年1 月17日訊問筆錄），於深夜時分，原告家中若無事
        情發生，以原告白天須工作，家中稚齡孩子須睡眠，理
        應關燈就寢，而非燈火通明。另於99年11月2 日凌晨至
        被告家處理訴外人何莉敏報案之警員楊曜彰、黃政雄於
        2 號聲明異議案中具結證述「接獲勤務指揮中心說轄區
        內有敲擊聲，要我們前往蘭州街155 號4 樓，．．．當
        時異議人（即被告）有開門．．．先詢問裡面的情形，
        有聽到小狗在地板抓的聲音．．．我們從零點到四點間
        總共去三次．．．，第三次我在樓下沒有去，我就有聽
        到如證人（即林分瑟）所述扣扣扣的聲音。」、「我們
        在門口有聽到小狗抓地的聲音」、「（問﹕是否能稍微
        形容是何種聲音？）就是磁磚上面水泥黏不好會有空氣
        的聲音，聲音是斷斷續續，不是持續的敲擊」（以上係
        證人楊曜彰所述）；「有聽到狗抓地板的聲音」、「（
        問﹕是否有去第三次？）有，第三次到現場時，證人何
        莉敏、及另一名男子住隔壁棟的，我們聽到當場確實有
        敲擊聲」、（問﹕當時聽的聲音從何處發出？）確實是
        從何小姐與異議人所居住的那棟發出」（以上為證人黃
        政雄所述），核與原告所述被告家中於深夜有狗抓地及
        敲擊等聲響相符。再佐以原告所提光碟及譯文，其內亦
        確有狗及人所製造之聲響，而被告就違反社會秩序維護
        法一案聲明異議，業經本院於100 年3 月31日駁回在案
        ，復有裁定一紙在卷可憑，是被告辯稱未於深夜製造聲
        響，影響居住環境之安寧，即難採信。堪認原告主張為
        真。
    (二)按因故意或過失，不法侵害他人之權利者，負損害賠償責
      任；又不法侵害他人之身體、健康、名譽、自由、信用、
      隱私、貞操，或不法侵害其他人格法益而情節重大者，被
      害人雖非財產上之損害，亦得請求賠償相當之金額，民法
      第184條第1項、第195 條第1定有明文。另慰藉金係以精
      神上所受無形之痛苦為準，非如財產損失之有價額可以計
      算，究竟如何始認為相當，自應審酌被害人及加害人之地
      位、身分資力、家況、加害程度並被害人所受痛苦之程度
      、與其家屬之關係暨其他一切情事，定其數額（最高法院
      48年度台上字第798 號、51年度台上字第223 號判例意旨
      參照）。經查被告不否認於其住處飼養狗，且自承公寓隔
      音不好（見被告於99年12月31日所提民事答辯狀），則其
      對寵物即應為適當之管束，而非任令寵物，尤其在深夜為
      奔跑或發出噪音之舉動，且其本人亦應同為避免製造聲響
      之行為，致影響同棟住戶之安寧。而被告此等長時間且於
      深夜所產生的聲音，足以影響睡眠，而致精神不濟。睡眠
      不足，身心健康自會受損，此觀之與原告同住之配偶即訴
      外人何莉敏有失眠焦慮情緒及原告之女林照筑亦至精神科
      看診（有診斷證明書及醫療費用收據）即可推知。是以，
      原告主張被告侵害其身體健康，自屬有據。又原告任職科
      技公司，為高級工程師，此有在職證明書可憑，係屬從事
      耗費腦力之工作。原告因被告前述侵權行為而無充足之睡
      眠，常此以往，不僅影響日常生活，對原告之工作表現亦
      會造成負面之評價，自可認其精神受有相當之痛苦，從而
      ，原告以被告侵害其身體健康，精神受有痛苦為由，請求
      慰撫金，於法尚無不合。本院審酌本件侵權行為之原因，
      及原告為碩士，任職高級工程師，被告為國中畢業，從事
      服務業（原告對此未予爭執）、兩造之財務狀況（原告有
      土地、房屋各一筆，另有數筆投資，被告有土地、房屋各
      一筆，另有金融機構之利息所得，此有財產所得調件明細
      可參）等情，認原告請求非財產上之精神慰撫金以30萬元
      為妥適。
    (三)次按負損害賠償責任者，除法律另有規定或契約另有訂定
      外，應回復他方損害發生前之原狀，民法第213 條第1 項
      定有明文。原告另請求禁止被告飼養狗及停止為損害原告
      環境安寧之行為乙節，查被告侵害原告居住環境之安寧，
      已如上所述，從而，原告請求被告不得為損害原告環境安
      寧之行為，洵屬有據，應予准許。惟就禁止被告飼養狗部
      分，本件原告雖因被告飼養之狗於夜間抓地或奔跑製造之
      聲響致其環境安寧受損，然禁止被告為損害原告環境安寧
      之行為，已足達回復原告損害發生前之狀態，尚無進一步
      限制被告飼養寵物權利之必要，故原告此部分請求，即難
      認屬回復原狀之適當方法而不應准許。
    (四)綜上，原告請求被告給付之金額在40萬元範圍內及被告不
      得為損害原告環境安寧之行為部分，於法有據，應予准許
      ，逾此範圍之請求，為無理由，應予駁回。
、本件事證已臻明確，兩造其餘主張及陳述，經審酌與判決結
    果尚不生影響，均不另論述，併予敘明。
肆、據上論結，本件原告之訴為一部有理由，一部無理由，依民
    事訴訟法第385 條第1 項前段、第79條，判決如主文。
中    華    民    國  100     年    5     月    30    日
                  民事第二庭    法  官  盧玉潤
以上正本係照原本作成。
如對本判決上訴，須於判決送達後20日內向本院提出上訴狀。
                                書記官  謝國聖
中    華    民    國  100     年    5     月    30    日